臺灣臺北地方法院刑事判決　　　　　　　　　　　　九十三年度訴字第一二四八號
　　公　訴　人　臺灣臺北地方法院檢察署檢察官
　　被　　　告　戊○○
　　　　　　　　乙○○
　　　　　　　　丙○○
　　　　　　　　丁○○
　　共　　　同
　　選任辯護人　邱創舜律師
右列被告等因妨害自由案件，經檢察官提起公訴（九十二年度偵字第二三四八五號）
，被告等於準備程序中就被訴事實為有罪之陳述，經法官告知簡式審判程序之旨，並
聽取公訴人、被告之意見後，本院認為適宜由受命法官獨任進行簡式審判程序，判決
如左：
    主  文
戊○○、乙○○、丙○○、丁○○共同以非法方法剝奪人之行動自由，各處有期徒刑
伍月，如易科罰金，均以參佰元折算壹日。
    事  實
一、戊○○、乙○○係長賀汽車當鋪股東，丙○○、丁○○與甲○○原係長賀汽車當
    鋪之同事。因甲○○招攬之客戶李冠吾以假文件向長賀汽車當舖借款新臺幣五百
    五十萬元後即捲款潛逃，當鋪乃懷疑甲○○有與李冠吾勾串之事，而要求甲○○
    償還該筆債務，甲○○因無力負擔故於民國九十二年六月間離職。戊○○、乙○○、丁○○、丙○○因認甲○○避不見面，拒不出面處理上開債務，遂夥同真實
    年籍、姓名不詳之成年男子「阿偉」、「小傑」、「Ｋ西」等人，為使甲○○賠
    償當鋪之損失、順利索回債務，竟出於傷害人之身體（傷害部分業據撤回告訴，
    詳後述）與剝奪人行動自由之犯意聯絡，先推由丁○○與不詳男子數人，於九十
    二年八月二十四日晚上十時許，至臺北市松山區○○○路○段二九一巷二十弄六
    號二樓張歐明弘、張歐忠正兄弟居所，邀同不知情之張歐忠正及張歐明弘兄弟至
    臺北市○○區○○路十五巷三號「小歇泡沫紅茶店」與丙○○、乙○○等人會面
    ，再由乙○○、丙○○及丁○○等人要求張歐兄弟出面，向甲○○佯稱張歐忠正
    出車禍在臺北長庚醫院急救，對方要找麻煩云云，請甲○○協助出面處理。經張
    歐明弘致電邀約，嗣並與甲○○改約至臺北市○○○路與興安街口見面後，丙○○及丁○○即夥同「阿偉」、「小傑」、「Ｋ西」等成年男子人與張歐明弘同往
    前開會面地點等待，俟於翌日（二十五日）零時許，甲○○到達後，即分別徒手
    或持安全帽及球棒共同毆打甲○○之頭部及身體，使甲○○受有頭皮瘀腫二乘二
    公分、左頰皮下瘀血一乘一公分、右手臂擦傷一乘一公分之傷害，以此施強暴之
    非法方法強押甲○○坐上丙○○駕駛之車牌號碼三Ｄ─○五八五號白色ＴＯＹＯ
    ＴＡ自用小客車上，前往臺北市○○○路○段一四九號「長賀汽車當鋪」，張歐
    明弘趁隙離開報警，乙○○則與不知情之張歐忠正到達「長賀汽車當鋪」會合。
    嗣因乙○○、丙○○、丁○○與「阿偉」、「小傑」、「Ｋ西」覺該處鄰近派出
    所，非談判之適宜場所，遂決定駕車改往他處，張歐忠正因見甲○○全身是傷，
    唯恐乙○○等人再對甲○○不利，因而要求同往，渠等即再轉往臺北縣汐止山區
    某寺廟外，戊○○亦經乙○○通知到場，待甲○○下車，即由乙○○詢問甲○○
    是否有對不起他等語，一聽甲○○否認，即掌摑甲○○臉部一下，而經張歐忠正
    制止。戊○○、乙○○、丙○○、丁○○等人見於該處亦無法解決該筆債務問題
    ，戊○○、乙○○、丙○○、丁○○遂又帶同甲○○及其他不詳之男子數人，同
    至臺北縣新莊市○○路四一五號，要求甲○○之父母出面處理，而剝奪甲○○之
    行動自由。戊○○等一行人途經汐止交流道時，讓張歐忠正下車離去，俟到達甲○○父母住處後，未幾，即為據報趕到之員警當場查獲，進而查悉上情。
二、案經甲○○訴由臺北市政府警察局松山分局報請臺灣臺北地方法院檢察署檢察官
    偵查起訴。
    理  由
一、右揭事實，業據被告戊○○、乙○○、丙○○、丁○○於本院九十三年十一月十
    九日準備程序及審理期日坦承不諱，並據證人甲○○、張歐明弘、張歐忠正分別
    於警訊及偵查中證述屬實，核與被告等之前述任意性自白相符；且有行政院衛生
    署台北醫院診斷證明書附卷可稽（附於九十二年度偵字第二三四八五號偵查卷第
    五十頁）。參以：被告四人對甲○○拒不出面處理上開債務糾紛等情，均不爭執
    ；被告丙○○於本院審理時亦自承：因甲○○避不見面始決意由張歐明弘以不實
    事由邀約甲○○出面等情甚詳；且證人張歐明弘於偵查中結證稱：我看到甲○○
    時，他手擋住車門，不想上車，但後面有人推他，用安全帽打他，那時他就跌倒
    在地上，有人壓在他身上，用安全帽打他後腦勺等語明確（同偵查卷第七十二、
    七十三頁參照）。足見被告等均明知被告甲○○不願出面，更無意跟隨其等前往
    長賀汽車當鋪、汐止山區寺廟、返回台北縣新莊市○○路住處尋求父母協助商談
    上開債務糾紛；仍共同謀議違反甲○○自由意志，以施強暴傷害人之身體之方式
    ，迫使甲○○喪失意思決定自由，而隨同其等前往上述各處所，顯係以施強暴之
    非法方法剝奪甲○○之身體自由甚明。本件事證明確，被告四人之犯行，洵堪認
    定。
二、核被告戊○○、乙○○、丙○○、葉文榮所為，均係犯刑法第三百零二條第一項
    之以非法方法剝奪他人行動自由罪。被告四人就上述妨害自由犯行分別有犯意聯
    絡及行為分擔，為共同正犯。爰審酌被告等因懷疑甲○○勾串外人詐財始為本件
    犯行之犯罪動機，及其等以施強暴傷害他人身體之非法方法剝奪人之行動自由，
    嚴重侵犯被害人之身體、自由權，對人性尊嚴之戕害非輕，惟犯後均坦承犯行之
    態度良好，足認知所反省，有悔悟之心等一切情狀，分別量處如主文所示之刑，
    並各諭知易科罰金之折算標準。
三、被訴牽連犯之傷害部分：
  （一）公訴意旨另以：被告戊○○、乙○○、丁○○、丙○○因懷疑甲○○勾串外
        人向當鋪詐財，右臂不見面，遂夥同真實年籍、姓名不詳之成年男子「阿偉
        」、「小傑」、「Ｋ西」等人，為使甲○○賠償當鋪之損失、順利索回債務
        ，竟出於傷害人之身體與剝奪人行動自由之犯意聯絡，先由丁○○與不詳男
        子數人，於九十二年八月二十四日晚上十時許，至臺北市松山區○○○路○
        段二九一巷二十弄六號二樓，邀同不知情之張歐忠正及張歐明弘兄弟至臺北
        市○○區○○路十五巷三號「小歇泡沫紅茶店」與戊○○、丙○○、乙○○
        會面，再由戊○○、乙○○、丙○○及丁○○四人要求張歐兄弟出面，向甲○○佯稱張歐忠正出車禍在臺北長庚醫院急救，對方要找麻煩云云，請甲○○至臺北市○○○路與興安街口協助處理。經張歐明弘致電邀約後，丙○○
        及丁○○即夥同「阿偉」、「小傑」、「Ｋ西」等人與張歐明弘同往前開會
        面地點等待，俟於翌日（二十五日）零時許，甲○○到達後，即由丙○○以
        徒手方式，而丁○○與「阿偉」、「小傑」、「Ｋ西」等人則分持安全帽及
        球棒，五人共同毆打甲○○之頭部及身體，使甲○○受有頭皮瘀腫二乘二公
        分、左頰皮下瘀血一乘一公分、右手臂擦傷一乘一公分之傷害。再強押甲○○前往臺北市○○○路○段一四九號「長賀汽車當鋪」後，復改赴臺北縣汐
        止山區某寺廟外，戊○○亦經乙○○通知到場，待甲○○下車，便由乙○○
        詢問甲○○是否有對不起他等語，一聽甲○○否認，即掌摑甲○○臉部一下
        ，而經張歐忠正制止；因認被告四人亦共同涉有刑法第二百七十七條第一項
        之傷害罪嫌云云。
  （二）按告訴乃論之罪，告訴人於第一審辯論終結前得撤回其告訴，又告訴經撤回
        者，應諭知不受理之判決，刑事訴訟法第二百三十八條第一項、第三百零三
        條第三款定有明文。
  （三）查本件告訴人甲○○告訴被告戊○○、乙○○、丙○○、丁○○傷害甲○○
        身體成傷部分，起訴書認係犯刑法第二百七十七條第一項之罪，依同法第二
        百八十七條前段之規定，須告訴乃論。茲據告訴人甲○○具狀撤回其對被告
        四人所提出之傷害告訴，此有刑事撤回告訴狀一份在卷可憑，惟公訴人認此
        傷害犯行與前開起訴論罪部分有牽連犯之裁判上一罪關係，爰不另為不受理
        之諭知。
據上論斷，應依刑事訴訟法第二百七十三條之一第一項、第二百九十九條第一項前段
，刑法第二十八條、第三百零二條第一項、第四十一條第一項前段，罰金罰鍰提高標
準條例第一條前段、第二條，判決如主文。
本案經檢察官林宗志到庭執行職務
中　　　華　　　民　　　國　　九十三　　年　　 十一 　　月　　 三十 　　日
                                  臺灣臺北地方法院刑事第十三庭
                                      法  官  朱 瑞 娟
右正本證明與原本無異。
如不服本判決，應於判決送達後十日內向本院提出上訴狀(應抄附繕本)。告訴人或被
害人如對於本判決不服者，應具備理由請求檢察官上訴，其上訴期間之計算係以檢察
官收受判決正本之日期為準。
                                      書記官  謝 韻 華
中　　　華　　　民　　　國　　九十三　　年　　 十一 　　月　　 三十 　　日
附錄本案論罪科刑法條全文
刑法第三百零二條
(剝奪他人行動自由罪)
私行拘禁或以其他非法方法，剝奪人之行動自由者，處五年以下有期徒刑、拘役或三
百元以下罰金。
因而致人於死者，處無期徒刑或七年以上有期徒刑，致重傷者，處三年以上十年以下
有期徒刑。
第一項之未遂犯罰之。
